【裁判字號】    97,台上,6837
【裁判日期】    971226
【裁判案由】    違反毒品危害防制條例
【裁判全文】
最高法院刑事判決            九十七年度台上字第六八三七號
上  訴  人  甲○○
選任辯護人  周仲鼎律師
上列上訴人因違反毒品危害防制條例案件，不服台灣高等法院台
中分院中華民國九十七年十月十四日第二審更審判決（九十七年
度上更(一)字第一九二號，起訴案號：台灣台中地方法院檢察署九
十六年度偵字第二一四四０號），提起上訴，本院判決如下：
    主  文
上訴駁回。
    理  由
按刑事訴訟法第三百七十七條規定，上訴於第三審法院，非以判
決違背法令為理由，不得為之。是提起第三審上訴，應以原判決
違背法令為理由，係屬法定要件。如果上訴理由書狀並未依據卷
內訴訟資料，具體指摘原判決不適用何種法則或如何適用不當，
或所指摘原判決違法情事，顯與法律規定得為第三審上訴理由之
違法情形不相適合時，均應認其上訴為違背法律上之程式，予以
駁回。本件原判決認定上訴人甲○○有原判決事實欄所載犯行，
係依憑證人即共同被告詹文生（業經判處罪刑確定）、證人劉哲
全於警詢、偵查中、第一審證述；證人即查獲警員石卓衡、劉正
雄於第一審證述，並有上訴人持用之0000000000號行
動電話與詹文生持用之0000000000號行動電話雙向通
聯紀錄、搜索扣押筆錄、扣押物目錄表、刑案現場測繪圖、查獲
現場照片七張在卷可稽，及有上訴人、詹文生所使用之上開手機
、白色晶體一包、新台幣（下同）三百元扣案可資佐證。而上開
白色晶體一包（淨重０．三四，驗餘淨重０．０三一九公克，空
包裝重０．一六六公克），經行政院衛生署草屯療養院鑑驗結果
，認定含有第二級毒品甲基安非他命（下稱安非他命），亦有該
院草療鑑字第０九六０００七八六八號鑑定書在卷可按。對於上
訴人所辯：上訴人雖有將扣案安非他命交付詹文生，但無與詹文
生共同販賣安非他命予劉哲全之意思云云，何以不足採信，亦已
憑卷內證據資料，於理由內詳為指駁說明。因而撤銷第一審之科
刑判決，改判仍論處上訴人共同販賣第二級毒品罪刑（處有期徒
刑四年二月）。已敘述其所憑之證據及其認定之理由。所為論敘
，俱有卷存證據資料可資覆按，從形式上觀察，並無判決違背法
令之情形存在。上訴意旨略以：（一）被告或共犯之自白，不得
作為有罪判決之唯一證據，仍應調查其他必要之證據，以察其是
否與事實相符，刑事訴訟法第一百五十六條第二項定有明文。原
審未調查其他必要之證據，僅依共同被告詹文生證述，即認上訴
人有販賣安非他命犯行，顯有違背證據法則。（二）詹文生於警
詢供稱：劉哲全本來要買五百元之安非他命，因上訴人身上數量
不夠，所以上訴人表示直接拿安非他命給劉哲全，不用收錢，但
劉哲全不知道，就交給我現金三百元。而劉哲全於警詢供稱：詹
文生傳簡訊給我說東西多少錢，後來我朋友「阿竹」來我家，拿
三百元要我幫他買毒品，所以我就騎機車去找詹文生買毒品，並
未提及上訴人有販賣安非他命之事，足見劉哲全以三百元向詹文
生購買安非他命，係詹文生私下與劉哲全交易之無償轉讓行為，
與上訴人無涉，原判決未說明不採上開有利上訴人證述之理由，
有判決不備理由之違法。（三）原判決認定詹文生於九十六年九
月七日上午發送三通簡訊給劉哲全時，基地台位置均在台中縣后
里鄉○○路三三三號五樓樓頂，與上訴人之租屋處即同路三四二
號三樓三Ａ室位置甚為接近。而同時間上訴人所使用行動電話之
基地台亦在上址樓頂，可知上訴人當時與詹文生同在上訴人租屋
處。惟一般行動電話基地台均涵蓋數平方公里，后里鄉地屬偏僻
，雖為同一基地台，仍有可能位於不同處所，原判決未予詳查，
即認上訴人當時與詹文生位於同一處所，顯屬速斷，並有調查未
盡之違法。（四）詹文生於警詢供稱：遭警方查獲時已完成交易
，手中握有之三百元為交易金；於偵查中供稱：劉哲全託我向上
訴人購買安非他命，三百元是劉哲全還我的，劉哲全還沒有將錢
交給我時，警方就出來了，前後證述矛盾，原判決未加詳查釐清
，即據為不利上訴人之認定，亦有採證違法云云。經查：（一）
證據之取捨與證據之證明力如何，均屬事實審法院得自由裁量、
判斷之職權；苟其此項裁量、判斷，並不悖乎通常一般之人日常
生活經驗之定則或論理法則，又於判決內論敘其何以作此判斷之
心證理由者，即不得任意指摘其為違法，而據為提起第三審上訴
之合法理由。原判決敘明詹文生於九十六年九月七日下午三時三
十五分許在台中縣后里鄉○○路三三八巷口處，將自上訴人取得
之安非他命交付劉哲全，同時收取三百元，並於交易完成時，適
為埋伏警員當場查獲等情，業據證人即共同被告詹文生於警詢、
偵查中、第一審審理時供證明確，核與證人劉哲全於警詢、偵查
中、第一審審理及證人即警員石卓衡、劉正雄於第一審審理時證
述情節相符，復有詹文生於九十六年九月七日上午十時十分三十
秒、十一時二十三分四十五秒、十一時二十七分零四秒、下午二
時八分二十二秒持用0000000000號行動電話發送簡訊
至劉哲全所使用0000000000號行動電話雙向通聯紀錄
一份在卷可稽。而詹文生於檢察官初訊及第一審均明確供證：因
上訴人缺錢，乃受託代為尋找買家。嗣向上訴人告知劉哲全欲購
買五百元之安非他命，上訴人並交付一包安非他命，其即以電話
傳送簡訊邀約劉哲全在案發地點交易，警員扣案之安非他命即為
上訴人所交付等語。上訴人於第一審亦坦承：詹文生返回上訴人
租屋處後約半小時，適劉哲全前來，詹文生聞及機車聲時至陽台
探看，後即問其有無安非他命。且上訴人於案發當日下午二時五
分四十二秒、二時七分十五秒、二十七分四十三秒均曾以000
0000000號行動電話撥打詹文生0000000000號
行動電話；詹文生並甫於通話結束後，即以行動電話發送簡訊予
劉哲全，所發送簡訊之行動電話基地台均在上訴人租屋處附近之
台中縣后里鄉○○路三三三號五樓樓頂。另詹文生於上訴人租屋
處發送簡訊予劉哲全之際，上訴人曾使用上開行動電話對外聯絡
，基地台亦同在上址樓頂。參以上訴人於原審準備程序供稱：劉
哲全於案發當日初次前來台中縣后里鄉○○路三三八巷口找詹文
生時，適詹文生不在，乃自租屋處樓上陽台以手勢比畫要劉哲全
去找詹文生，因雙方無法溝通，遂打行動電話給詹文生，劉哲全
離開後，第二次再來時，詹文生已返回了等語。足見詹文生案發
當日發簡訊予劉哲全時，係與上訴人同處於上訴人租屋處無訛。
雖詹文生於警詢曾供稱：劉哲全原本要買五百元數量之安非他命
，但因上訴人身上所剩不足五百元，所以表示不用向劉哲全收錢
，因劉哲全以為仍要付錢，所以就交給我現金三百元等語。然扣
案之安非他命係上訴人價購取得，上訴人自身亦有施用安非他命
，復與劉哲全素無交情，自不可能任意無償提供素昧平生之劉哲
全施用。且詹文生於當日警詢隨即供稱：與劉哲全交易之安非他
命是向上訴人買的等語，益見詹文生此部分供述非屬實情，不能
為上訴人有利之認定。原判決因認上訴人與詹文生共同基於營利
之犯意聯絡，由上訴人將販入之安非他命交予詹文生，再由詹文
生與劉哲全完成買賣，上訴人縱未出面，或尚未取得價金，亦應
與詹文生論以販賣安非他命之共同正犯，經核無違背證據法則。
上訴意旨（一）（二）（三）所指，均係徒憑己見，就原判決已
說明之事項或屬原審採證認事職權之適法行使，任意指摘其有理
由不備及調查未盡之違法，自非合法之上訴第三審理由。（二）
供述證據前後，雖稍有參差或互相矛盾，事實審法院非不可本於
經驗及論理法則斟酌其他證據作合理之比較定其取捨，從而供述
證據之一部認為真實者予以採取，亦非證據法則所不許。本件詹
文生於九十六年九月八日偵查中固曾供稱：劉哲全託我向上訴人
購買安非他命，三百元是劉哲全還我的，劉哲全還沒有將錢交給
我時，警方就出來了等語。然詹文生旋即當庭明確供稱：劉哲全
確實有欠我三百元，本來要還我，但上訴人說需要錢，我先墊三
百元給上訴人，三百元是劉哲全購買毒品的錢，跟欠錢沒有關係
；證人劉哲全亦當庭指證：三百元是要向詹文生購買一包安非他
命等語（見偵字第二一四四０號卷第二三、二四頁），益見詹文
生此部分所供，要非屬實。況採證認事原屬事實審法院之職權，
原判決既認詹文生於偵查中所稱三百元為劉哲全購買安非他命之
價款為可採，當然排除詹文生另稱三百元係劉哲全還款之供述。
原判決漏未斟酌說明不予採信之理由，雖稍有欠洽，惟顯然於判
決無影響，依刑事訴訟法第三百八十條規定，亦非適法之第三審
上訴理由。原判決綜合各種相關證據，認定上訴人有本件犯行，
就案內有關證據，本於調查所得心證分別定其取捨而為事實上之
判斷，均已於理由內詳加說明，並無上訴意旨所指之違背法令。
其餘上訴意旨，無非係對事實審法院採證認事職權行使及原審已
調查、判決理由已說明或與本件犯罪構成要件無關之事項，仍執
陳詞，徒憑己見，再為事實或細節上之爭執，均非適法之上訴第
三審理由。衡以上述說明，應認其上訴為違背法律上之程式，予
以駁回。
據上論結。應依刑事訴訟法第三百九十五條前段，判決如主文。
中    華    民    國  九十七  年   十二   月  二十六  日
                      最高法院刑事第六庭
                          審判長法官  洪  清  江
                                法官  韓  金  秀
                                法官  林  勤  純
                                法官  李  錦  樑
                                法官  陳  國  文
      本件正本證明與原本無異
                                      書  記  官
中    華    民    國  九十八  年    一    月    五    日
                                                      Ｑ


司法院資訊處製作；財團法人民間司法改革基金會備份。
